臺灣板橋地方法院刑事判決　　　　　　　96年度訴字第3816號
公　訴　人　臺灣板橋地方法院檢察署檢察官
被　　　告　乙○○
　　　　　　甲○○
上列被告等因侵占等案件，經檢察官聲請以簡易判決處刑（95年
度偵字第28781 號），本院認不得以簡易判決處刑，改依通常程
序審理，並經本院合議庭以裁定進行簡式審判程序，判決如下：
    主  文
乙○○意圖為自己不法之所有，而侵占自己持有他人之物，處有
期徒刑肆月，如易科罰金，以參佰元算壹日；減為有期徒刑貳月
，如易科罰金，以參佰元折算壹日。
甲○○證人，於檢察官偵查時，於案情有重要關係之事項，供後
具結，而為虛偽陳述，累犯，處有期徒刑參月；減為有期徒刑壹
月又拾伍日。
    事  實
一、乙○○與甲○○（前因違反電子遊戲場業管理條例案件，經
    本院以91年度重簡字第1402號判處有期徒刑4 月，如易科罰
    金以銀元300 元折算1 日確定，而於民國92年7 月23日易科
    罰金執行完畢）為朋友關係；乙○○於92年8 月30日，在甲
    ○○所經營位於臺北縣三重市○○街397 巷37號1 樓之禮品
    店內，受甲○○之委託，收受由甲○○所交付如附表所示之
    支票2 紙，並允諾甲○○代為持該2 紙支票向他人調借現金
    ；嗣乙○○於同年9 月23日，在臺北市○○路○ 段三軍總醫
    院門診大樓前，持該2 紙支票代甲○○向溫蘭玉借得與票面
    總金額相同即新臺幣109,500 元之現金後，明知上開現金係
    其代甲○○所借得，權利歸屬於甲○○本人，其僅係為甲○
    ○暫為保管上開現金，惟因乙○○當時亦欠缺現金花用，竟
    意圖為自己不法之所有，將上開現金全數侵占入己，挪供私
    用，而未交付予甲○○。
二、甲○○將如附表所示支票2 紙交予乙○○、委由乙○○代為
    調借現金後，因乙○○遲未將調得之現金交付，亦未交還該
    2 紙支票，經屢次向乙○○催詢，乙○○均泛以尚未調得現
    金為由推託；甲○○心中生疑，為避免乙○○任意將該2 紙
    支票轉讓在外流通，造成自己之損害，除向支票付款人陽信
    商業銀行（下稱陽信銀行）三重分行辦理該2 紙支票之止付
    手續外，明知如附表編號1 所示之支票1 紙，係其本人交予
    乙○○委託代為調借現金，並未遺失，竟仍基於誣告之犯意
    ，於92年10月13日，前往陽信銀行三重分行，填具遺失票據
    申報書1 份，偽稱如附表編號1 所示之支票1 紙已於92年8
    月30日在其上址禮品店內遺失，而請求警方協助偵查侵占遺
    失物罪嫌，並由該分行層轉該管警察局受理，以此方式未指
    定犯人而向該管臺北縣政府警察局公務員誣告他人犯侵占遺
    失物罪。嗣因溫蘭玉持該2 紙支票提示兌現，均遭退票，始
    循線查獲乙○○，經警以乙○○涉犯竊盜罪嫌而移送臺灣板
    橋地方法院檢察署檢察官偵查（原聲請簡易判決處刑書誤載
    甲○○於92年11月11日警詢中，另有誣告乙○○犯竊盜罪之
    行為，此業據檢察官當庭減縮），該署檢察官於94年5 月24
    日訊問時，甲○○亦到庭，詎甲○○竟基於偽證之犯意，就
    該乙○○涉犯竊盜罪案件中於案情有重要關係之事項，虛偽
    陳稱：該2 紙支票係於92年8 月30日在其上址禮品店內遭竊
    云云，並於供後具結，而為偽證之行為。嗣檢察官偵查終結
    後，以乙○○涉犯竊盜罪嫌將乙○○提起公訴，由本院以95
    年度易字第695 號審理，甲○○於其所誣告、偽證之該案件
    裁判確定前，於該案件審理中之95年5 月19日準備程序期日
    、95年6 月1 日審判期日，均到庭自白其上開誣告、偽證犯
    行，始知悉上情（乙○○上開竊盜案件，業經本院判決乙○
    ○無罪確定）。
二、案經臺灣板橋地方法院檢察署檢察官主動檢舉偵查後聲請以
    簡易判決處刑，本院認不得以簡易判決處刑，改依通常程序
    審理，並經本院合議庭以裁定進行簡式審判程序。
    理  由
一、上揭被告乙○○如事實欄第1 項所載之犯罪事實，業據被告
    乙○○於偵查中及本院審理時坦白承認，核與證人甲○○於
    檢察官訊問時結證所述之情節、證人溫蘭玉於警詢中所證述
    之情節相符，並有如附表所示支票影本2 紙在卷可稽，足認
    被告乙○○上開自白，核與事實相符。又被告甲○○上揭如
    事實欄第2 項所載之犯罪事實，亦據被告甲○○於偵查中及
    本院審理時均坦白承認，核與證人乙○○於檢察官訊問時結
    證所述之情節相符，復有遺失票據申報書1 份、臺灣板橋地
    方法院檢察署94年度偵緝字第911 號偵查卷宗內94年5 月24
    日訊問筆錄1 份、被告甲○○結文1 紙等在卷可憑，足認被
    告甲○○上開自白，亦核與事實相符。本件事證明確，被告
    乙○○、甲○○2 人之犯行，均堪以認定。
二、按被告2 人行為後，94年2 月2 日修正公布之刑法部分修正
    條文，業於95年7 月1 日施行。修正後刑法第2 條第1 項規
    定：「行為後法律有變更者，適用行為時之法律。但行為後
    之法律有利於行為人者，適用最有利於行為人之法律」，上
    揭條文係規範行為後法律變更所生新舊法律比較適用之準據
    法，於刑法修正施行後，應適用上揭條文之規定，為「從舊
    從輕」之比較。又法律變更之比較適用，比較時應就罪刑有
    關之共犯、未遂犯、想像競合犯、牽連犯、連續犯、結合犯
    ，以及累犯加重、自首減輕暨其他法定加減（如身分加減）
    與加減例等一切情形，綜其全部罪刑之結果而為比較；且就
    比較之結果，須為整體之適用，不能割裂分別適用各該有利
    於行為人之法律，此即法律變更之比較適用所應遵守之「罪
    刑綜合比較原則」及「擇用整體性原則」（最高法院24年上
    字第4634號判例、27年上字第2615號判例、95年第8 次刑事
    庭會議決議意旨參照）。茲就與本案相關之刑法修正前、後
    條文之比較，分述如下：
  (一)罰金刑最低數額部分：修正前刑法第33條第5 款原規定：「
    罰金：（銀元）1 元以上」，依現行法規所定貨幣單位折算
    新臺幣條例第2 條規定折算為新臺幣後，上開罰金刑之最低
    數額即為新臺幣3 元；而修正後刑法第33條第5 款則規定：
    「罰金：新臺幣1,000 元以上，以百元計算之」，即修正後
    之罰金刑最低數額，已提高為新臺幣1,000 元；比較新舊法
    之結果，修正後之規定，並未較有利於被告2 人（至被告乙
    ○○所犯侵占罪、被告甲○○所犯未指定犯人誣告罪，其法
    定刑中罰金刑數額提高標準部分，依增訂刑法施行法第1 條
    之1 第1 項、第2 項前段規定提高後之數額，與原適用罰金
    罰鍰提高標準條例第1 條前段、現行法規所定貨幣單位折算
    新臺幣條例第2 條等規定提高並折算為新臺幣後之數額，兩
    者均屬相同，對於被告2 人並無何有利或不利之影響，自不
    生新舊法比較適用之問題，應依一般法律適用之原則，直接
    適用增訂後之規定，併予敘明）。
  (二)牽連犯部分：修正前刑法第55條後段原規定：「犯一罪而其
    方法或結果之行為犯他罪名，從一重處段」，修正後之刑法
    已刪除上開牽連犯之條文規定；本件被告甲○○所犯未指定
    犯人誣告罪、偽證罪等2 罪間，有方法、目的之牽連關係（
    詳下述），依修正前刑法第55條牽連犯之規定，僅從一較重
    之偽證罪處斷，而修正後之刑法既已刪除上開牽連犯之規定
    ，則被告甲○○上開犯行，即應分別論罪科刑，再依數罪併
    罰之規定分論併罰；比較新舊法之結果，修正後之規定，並
    未較有利於被告甲○○。
  (三)綜上修正前、後刑法規定比較之結果，修正後之刑法規定並
    未較有利於被告2 人，揆諸前揭說明，本件自應適用被告2
    人行為時即修正前之刑法規定。
三、核被告乙○○所為，係犯刑法第335 條第1 項之侵占罪；核
    被告甲○○所為，則係犯刑法第171 條第1 項之未指定犯人
    誣告罪、同法第168 之偽證罪。被告甲○○於其所誣告、偽
    證之案件裁判確定前，已自白其犯行（詳前述），應依刑法
    第172 條規定減輕其刑。被告甲○○所犯上開未指定犯人誣
    告罪、偽證罪等2 罪間，有方法、目的之牽連關係，應依修
    正前刑法第55條規定，從一較重之偽證罪處斷。又被告甲○
    ○有如事實欄第1 項所載之犯罪科刑及執行紀錄，有臺灣高
    等法院被告前案紀錄表在卷可參，其於受有期徒刑之執行完
    畢後，5 年內故意再犯本件有期徒刑以上之罪，為累犯，應
    依刑法第47條（本條文雖經修正，惟被告甲○○係因故意而
    犯本件之罪，無論依修正前、後之條文規定，均成立累犯，
    對於被告甲○○並無何有利或不利之影響，自不生新舊法比
    較適用之問題，應依一般法律適用之原則，直接適用修正後
    之規定））第1 項規定加重其刑，並依法先加後減之。爰審
    酌被告乙○○、甲○○2 人之犯罪動機、目的、手段，被告
    乙○○受人所託，不思正直行事，竟任意侵占他人款項，其
    所侵占之金額亦非小額，然其後已與被告甲○○達成和解，
    有卷附臺北縣三重市調解委員會調解書1 紙可按，而被告甲
    ○○係因急欲取回支票，復為自圓其謊，始為誣告及偽證之
    行為，惡性尚非重大，然其行為對於國家司法權之行使仍有
    相當程度之損害，及被告2 人犯後均坦承犯行，態度尚稱良
    好等一切情狀，分別量處如主文所示之刑，以資懲儆。又關
    於有期徒刑易科罰金之折算標準，修正前刑法第41條第1 項
    前段原規定：「犯最重本刑為5 年以下有期徒刑以下之刑之
    罪，而受6 個月以下有期徒刑或拘役之宣告，因身體、教育
    、職業、家庭之關係或其他正當事由，執行顯有困難者，得
    以1 元以上3 元以下折算1 日，易科罰金」，依當時有效之
    罰金罰鍰提高標準條例第2 條（已於95年7 月1 日刪除生效
    ）前段規定，就上開數額提高為100 倍折算1 日，亦即修正
    前刑法第41條第1 項前段所規定之易科罰金折算標準，係以
    銀元100 元至300 元折算1 日，依現行法規所定貨幣單位折
    算新臺幣條例第2 條規定折算為新臺幣後，係以新臺幣300
    元至900 元折算1 日；而修正後刑法第41條第1 項前段則規
    定：「犯最重本刑為5 年以下有期徒刑以下之刑之罪，而受
    6 個月以下有期徒刑或拘役之宣告者，得以新臺幣1,000 元
    、2,000 或3,000 元折算1 日，易科罰金」，亦即修正後刑
    法第41條第1 項前段所規定之易科罰金折算標準，係以新臺
    幣1,000 元、2,000 元或3,000 元折算1 日；比較新舊法之
    結果，修正後之規定，並未較有利於行為人，依刑法第2 條
    第1 項前段之規定，自應適用修正前刑法第41條第1 項前段
    、修正前罰金罰鍰提高標準條例第2 條規定，就被告乙○○
    所宣告之有期徒刑諭知易科罰金之折算標準。又被告2 人犯
    罪後，中華民國九十六年罪犯減刑條例業經總統於96年7 月
    4 日公布，並自同年月16日起生效施行，核本件被告2 人之
    犯罪時間，均係在96年4 月24日以前，合於該條例所列之減
    刑要件，爰依該條例第2 條第1 項第3 款規定，均減其宣告
    刑二分之一，併就被告乙○○部分諭知易科罰金之折算標準
    。
據上論斷，應依刑事訴訟法第452 條、第273 條之1 第1 項、第
299 條第1 項前段，刑法第2 條第1 項前段、第335 條第1 項、
第168 條、第171 條第1 項、第172 條、第47條第1 項，修正前
刑法第55條、第41條第1 項前段，修正前罰金罰鍰提高標準條例
第2 條，中華民國九十六年罪犯減刑條例第2 條第1 項第3 款、
第7 條，刑法施行法第1 條之1 第1 項、第2 項前段，判決如主
文。
本案經檢察官黃佳權到庭執行職務
中　　華　　民　　國　　96　　年　　12　　月　　14　　日
                  刑事第二庭  法　官  劉景宜
以上正本證明與原本無異
如不服本判決應於送達後10日內向本院提出上訴狀
                              書記官　謝秀青
中　　華　　民　　國　　96　　年　　12　　月　　27　　日
附表
┌──┬────┬────┬─────┬────┬─────┐
│編號│發 票 人│付 款 人│ 票    號 │發票日期│金      額│
│    │        │        │          │（民國）│（新臺幣）│
├──┼────┼────┼─────┼────┼─────┤
│ 1  │吳素珠  │陽信商業│AB0000000 │92.10.10│    49,500│
│    │        │銀行三重│          │        │          │
│    │        │分行    │          │        │          │
├──┼────┼────┼─────┼────┼─────┤
│ 2  │同上    │同上    │AB0000000 │92.10.31│    60,000│
└──┴────┴────┴─────┴────┴─────┘
附錄本案論罪科刑法條全文：
刑法第335 條第1 項、第168 條、第171 條第1 項
刑法第335條第1項
意圖為自己或第三人不法之所有，而侵占自己持有他人之物者，
處5年以下有期徒刑、拘役或科或併科1千元以下罰金。
刑法第168條
於執行審判職務之公署審判時或於檢察官偵查時，證人、鑑定人
、通譯於案情有重要關係之事項，供前或供後具結，而為虛偽陳
述者，處7年以下有期徒刑。
刑法第171條第1項
未指定犯人，而向該管公務員誣告犯罪者，處1年以下有期徒刑
、拘役或3百元以下罰金。
